臺灣臺南地方法院刑事判決　　　　　　　　　　　　　九十三年度訴字第四六０號
　　公　訴　人　臺灣臺南地方法院檢察署檢察官
　　被　　　告　乙○○
　　指定辯護人　王銀村律師
右列被告因公共危險等案件，經檢察官提起公訴（九十三年度偵字第二二三六號），
本院判決如左：
    主  文
乙○○連續意圖為自己不法之所有，以恐嚇使人將本人之物交付，未遂，處有期徒刑
拾月，緩刑參年，緩刑期內付保護管束。扣案打火機壹只，沒收之。
    事  實
一、乙○○與丁○○○、丙○○間分別係母子及父子關係，具有家庭暴力防治法第三
    條第三款所定直系血親之家庭成員關係。乙○○經常無端向其父母索討金錢花用
    ，其於民國九十三年二月二十四日日上午十時許，向其母親丁○○○索討新臺幣
    （下同）三百元外出花用殆盡後，仍不知足，竟連續為下列恐嚇取財未遂之行為
    ：
  (一)乙○○於九十三年二月二十四上午十一時許返家後，再次向丁○○○索討二、三
    百元供其花用，因遭丁○○○拒絕，竟基於意圖為自己不法所有之概括犯意，向
    丁○○○恐嚇稱：如不給與金錢花用，即要放火燒燬房子等語，致丁○○○心生
    恐懼，致生危害於其安全，乙○○隨即以其所有之打火機一只，點燃置於臺南縣
    仁德鄉○○村○○路○段一五號住處客廳之衛生紙數張，欲以此一手段遂行其恐
    嚇取財之目的，然因丁○○○堅不給錢，致恐嚇取財未能得逞。
  (二)乙○○復於同日晚間六、七時許，向丁○○○索討二、三百元花用，因遭丁○○○拒絕，竟承前開意圖為自己不法所有之概括犯意，向丁○○○恐嚇稱：如不給
    與金錢花用，即要放火燒燬房子等語，致丁○○○心生恐懼，致生危害於其安全
    ，乙○○遂又以前開打火機一只，點燃置於上址住處客廳磨石地板上之報紙，欲
    以此一手段遂行其恐嚇取財之目的，然丁○○○仍堅不給錢，致恐嚇取財未能得
    逞。
  (三)乙○○之父親丙○○於同日晚間返家後，知悉上情，即報警請警方至上開住處處
    理，警員莊滿忠、麥信忠據報趕往上址處理未遇乙○○，迄至同日晚間八時十五
    分許，乙○○外出治療牙齒返家，見丙○○、丁○○○、莊滿忠、麥信忠四人在
    場，仍開口向丙○○、丁○○○二人索取七千元供其花用，為丙○○、丁○○○
    二人拒絕後，竟承前開意圖為自己不法所有之概括犯意，復對丙○○、丁○○○
    二人恐嚇稱：如不給與金錢花用，即要放火燒燬房子等語，致丙○○、丁○○○
    心生恐懼，致生危害於其等之安全，乙○○隨後至上址三樓自己房間內反鎖房門
    ，以前開打火機一只，逕自在該房間磁磚地板上燃燒統一發票約四、五張，欲以
    此一手段遂行其恐嚇取財之目的，然丙○○、丁○○○仍堅不給錢，致恐嚇取財
    未能得逞。
  (四)乙○○以前開燃燒統一發票之恐嚇取財手段未能得逞後，於同日晚間八時二十分
    許，由上址三樓房間至客廳後，仍當丙○○、丁○○○、莊滿忠、麥信忠四人之
    面前，向丙○○、丁○○○二人索取金錢花用，於遭其二人拒絕後，猶承前開意
    圖為自己不法所有之概括犯意，復再對丙○○、丁○○○二人嚇稱：如不給與金
    錢花用，即要放火燒燬房子等語，致丙○○、丁○○○心生恐懼，致生危害於其
    等之安全，乙○○隨即以前開打火機一只，點燃手上之檳榔盒及原子筆，並以燃
    燒之檳榔盒引燃懸掛在客廳水泥牆壁上之月曆紙，欲以此一手段遂行其恐嚇取財
    之目的，然因丙○○、丁○○○堅不給錢，致恐嚇取財未能得逞，嗣經丙○○等
    人將火勢撲滅，並經警扣得乙○○所有前開供犯罪所用之打火機一只、燃燒過之
    月曆紙一份及燃燒後之報紙灰燼一份。
二、案經臺南縣警察局歸仁分局報告臺灣臺南地方法院檢察署檢察官偵查起訴。
    理  由
一、右揭犯罪事實，業據被告乙○○於本院審理時表示認罪，並供承向其父母丙○○
    、丁○○○索討金錢花用未果後，揚言如不給與金錢花用，即要放火燒燬房子等
    語，並於前揭時、地以其所有之打火機點燃衛生紙、報紙、檳榔盒、原子筆、月
    曆紙等物為恐嚇取財之手段等情，核與證人丙○○於警詢、偵查及本院審理時與
    證人丁○○○於偵查及本院審理時證述之情節大致相符（詳警卷第一頁、第二頁
    ；偵查卷第十七頁、第二四頁、第二五頁），並據證人即案發當日到場處理之警
    員莊滿忠、麥信忠二人於九十三年三月八日偵查中證述：當天晚上七時許伊等據
    報到達現場，被告乙○○當時騎機車外出，大約在八時十五分左右回家，一回家
    就當著伊等二人的面前向丙○○、丁○○○要七千元，口氣不好，丁○○○問被
    告乙○○要七千元做何事，被告乙○○說要喝酒唱歌，之後被告乙○○就拿打火
    機在玩，後來被告乙○○上三樓房間並將房門上鎖，之後門縫就有煙冒出來，伊
    等就請人來開鎖，進去後發現被告乙○○在燒類似統一發票的小紙條，約四、五
    張，之後又下樓跟丙○○、丁○○○要錢，並在一樓客廳用打火機燒月曆紙等情
    甚詳（詳偵查卷第十七頁、第十八頁）。此外，復有現場暨燒過之月曆紙、報紙
    等照片十幀、案發現場照片十四幀附卷（詳警卷第十三頁至第十七頁；偵查卷第
    三三頁至第三九頁）可稽，堪認被告乙○○，確有前揭恐嚇取財未遂之犯行。雖
    被告乙○○與被害人丙○○、丁○○○，係屬父子及母子關係，惟被告乙○○業
    已成年，並自承在其父親丙○○經營之推高機公司擔任駕駛推高機之工作，並領
    有薪資，其父母並無隨時提供金錢供其任意花用之義務，其對丙○○、丁○○○
    二人復無其他適法索取金錢之權源。從而，其揚言如不給與金錢花用，即要放火
    燒燬房子等語，並於前揭時、地以其所有之打火機點燃衛生紙、報紙、檳榔盒、
    原子筆、月曆紙等物為手段，以遂行其取得財物之目的，其主觀上具有為自己不
    法所有之意圖實甚明確。綜上所查，被告自白核與事實相符，本件事證明確，被
    告犯行洵堪認定。
二、核被告乙○○所為，係犯刑法第三百四十六條第三項、第一項之恐嚇取財未遂罪
    。又被告與被害人丁○○○、丙○○分別係母子及父子關係，具有家庭暴力防治
    法第三條第三款所定直系血親之家庭成員關係，被告對被害人丁○○○、丙○○
    實施精神上不法侵害行為，而成立恐嚇取財未遂罪，自屬家庭暴力防治法第二條
    第二項所稱之家庭暴力罪。被告先後多次恐嚇取財未遂犯行，時間密接，構成要
    件相同，顯係基於概括犯意反覆為之，為連續犯，依法以一罪論，並加重其刑。
    另犯罪事實欄(三)所載之恐嚇未遂犯行，雖未據公訴人起訴，惟前揭犯行與業經起
    訴有罪部分之犯行，有連續犯裁判上一罪之關係，已如前述，本院自得一併審理
    ，附此敘明。被告已著手於恐嚇取財犯罪行為之實行而不遂，為未遂犯，爰依刑
    法第二十六條前段之規定減輕其刑，併依刑法第七十一條第一項之規定，先加後
    減其刑。又被告連續多次之恐嚇取財未遂犯行，同時侵害被害人丁○○○、丙○○之法益，係一行為觸犯數罪名，屬想像競合，應從一重處斷。爰審酌被告乙○○，並無刑案前科紀錄，有臺灣臺南地方法院檢察署刑案資料查註紀錄表及臺灣
    高等法院被告全國前案紀錄表各一份在卷可按，堪認其素行尚佳，惟其身為人子
    ，不思孝順父母，濫行揮霍金錢，竟因索討金錢花用未果，而揚言放火燒燬房子
    ，並進而點燃衛生紙、報紙等物以遂行其索討金錢之目的，其犯罪之動機甚為惡
    劣，本不宜量刑過輕，且如諭知六個月以下有期徒刑，並諭知易科罰金之折算標
    準，因被告已無資力繳納罰金，最後恐又係其雙親代為繳交，此無異又對被害人
    二人施以變相之懲罰，亦屬不宜，再審酌其犯罪所生之危害、智識程度、生活狀
    況、被害人身心所受之傷害程度及犯罪後坦承犯行之態度等一切情狀，量處被告
    有期徒刑十月，以資懲儆。末查被告未曾受有期徒刑以上刑之宣告，有前開臺灣
    臺南地方法院檢察署刑案資料查註紀錄表及臺灣高等法院被告全國前案紀錄表一
    份可稽，其因一時失慮致罹刑章，且已坦承犯行，並念及諭知十個月有期徒刑，
    而令其入監執行，被告恐因此對其父母產生更大之怨懟，不利家庭將來之和諧發
    展，並可能於執行出監後變本加厲其惡行，本院認其經此科刑之教訓，已足資警
    惕，信無再犯之虞，因認其所受宣告之刑，以暫不執行為適當，併予宣告緩刑三
    年，以啟自新，並依家庭暴力防治法第三十條第一項之規定，諭知其在緩刑期內
    應付保護管束，以啟自新。扣案之打火機一只，係被告所有供犯本件恐嚇取財未
    遂罪所用之物，已據被告供明在卷，爰併依刑法第三十八條第一項第二款之規定
    ，宣告沒收之。至扣案燃燒過之月曆紙及燃燒後之報紙灰燼各一份，並非供犯罪
    所用或犯罪預備之物，亦非違禁物，不符沒收要件，爰不予宣告沒收之，併此敘
    明。
三、公訴意旨另以：被告乙○○於前揭時、地（不包括犯罪事實欄(三)之部分）以打火
    機點燃衛生紙、報紙、檳榔盒等物，欲放火燒燬現供人使用之住宅。因認被告此
    部分所為，尚涉犯刑法第一百七十三條第三項、第一項放火燒燬現供人使用之住
    宅未遂罪嫌。按犯罪事實應依證據認定之，無證據不得認定犯罪事實；又不能證
    明被告犯罪者，應諭知無罪之判決，刑事訴訟法第一百五十四條第二項、第三百
    零一條第一項分別定有明文。本件公訴人認被告涉犯前揭放火燒燬現供人使用之
    住宅未遂罪嫌，無非係以觀之卷附現場照片多紙，被告之家中擺放雜物甚多，且
    多數易燃物，即使燃燒報紙、月曆紙、統一發票等物品，仍有燒燬住宅致生公共
    危險之虞，此應為被告所明知，被告辯稱無燒燬之故意，實無可採，為其所憑主
    要論據。訊之被告乙○○固坦承於前揭時、地，以燃燒報紙、月曆紙、統一發票
    等物品為手段，以遂行其恐嚇取財目的之恐嚇取財未遂犯行，惟堅詞否認有放火
    燒燬現供人使用住宅之犯意，並辯稱：伊並無放火燒燬房子的故意，只是要以此
    方式使其雙親給錢供伊花用而已云云。經查：
  (一)被告乙○○雖有前揭四次點燃衛生紙、報紙、統一發票、原子筆、檳榔盒等物品
    之舉措，並以燃燒之檳榔盒引燃懸掛在客廳水泥牆壁上月曆紙之行為，然其點燃
    之客體均為衛生紙、報紙、統一發票等微小之物品，其中報紙、統一發票及月曆
    紙更分別係在客廳磨石地板、三樓房間磁磚地板及客廳水泥牆壁等不易燃燒之材
    質上引燃，如未以之引燃其他易燃物品，尚不致有延燒房子而燒燬住宅之明顯、
    立即之危險，而被告實際上又無持前開點燃之物品引燃放置於客廳內之紙箱等易
    燃雜物，更未有引燃桌椅、電視櫃等木質易燃傢俱及床單、窗簾等家飾物品之行
    為，堪認被告為前揭行為，應僅係為達索討金錢之目的，以此恐嚇其雙親就範之
    手段，而無放火燒燬現供人使用住宅之意思甚明。
  (二)另倘被告確有放火燒燬現供人使用住宅之犯意者，衡情縱不直接以打火機點燃床
    單、窗簾等易燃家飾用品，其大可以前揭經其點燃之衛生紙、報紙、統一發票、
    、原子筆、檳榔盒等物品，引燃置於上址住處內之紙箱、桌椅、電視櫃、床單、
    窗簾等易燃物品！又茍被告確有放火燒燬現供人使用住宅之犯意者，依案發當天
    之客觀情狀，被告仍有諸多機會趁無人在家之際，從容以打火機放火燒燬上開住
    處，惟被告並未採此舉措縱火燒燬上開住處，反或係在丁○○○面前或係在丁○○○、丙○○及證人莊滿忠、麥信忠等人面前或在場，而得以將火勢撲滅之情況
    下，才以打火機點燃衛生紙、報紙等物品，足認被告並無放火燒燬現供人使用住
    宅之犯意，而係以上開放火之恐嚇方式以達使其雙親心生畏懼，並進而交付金錢
    供其花用之目的甚明。
  (三)本件被告既無放火燒燬現供人使用住宅之犯意，自難以刑法第一百七十三條第三
    項、第一項放火燒燬現供人使用之住宅未遂罪相繩，另被告雖有點燃上開衛生紙
    、報紙、統一發票、檳榔盒、原子筆及月曆紙之行為，惟上開物品並無證據可資
    證明確屬他人之物，且依前揭說明，被告上開點火行為，亦難認有致生公共危險
    之結果，是核其所為，亦不構成刑法第一百七十五條第一、二項放火燒燬住宅、
    建築物、交通工具等以外之他人或自己所有物罪。是自不能僅以被告之家中擺放
    雜物甚多，且多數易燃物，即使燃燒報紙、月曆紙、統一發票等物品，仍有燒燬
    住宅致生公共危險之虞，且此應為被告所明知及被告供承有前揭點火之行為，即
    遽認被告有放火燒燬住宅之犯意。此外，復查無其他積極證據足資證明被告確有
    放火燒燬現供人使用住宅之犯意，被告辯稱：伊並無放火燒燬房子的故意，只是
    要以此方式使其雙親給錢供伊花用而已，尚屬可採。是本件被告放火燒燬現供人
    使用住宅未遂之犯行尚屬不能證明，原應為無罪之諭知，惟公訴人認此部分與前
    開恐嚇取財罪部分有裁判上一罪之牽連關係，爰不另為無罪之諭知。
據上論斷，應依刑事訴訟法第二百九十九條第一項前段，刑法第五十六條、第三百四
十六條第三項、第一項、第五十五條、第二十六條前段、第三十八條第一項第二款、
第七十四條第一款，家庭暴力防治法第三十條第一項，罰金罰鍰提高標準條例第一條
前段，判決如主文。
本案經檢察官甲○○到庭執行職務。
中      華      民      國      九十三      年    七    月    二十九    日
                                            臺灣臺南地方法院刑事第七庭
                                                審判長法官  鄧希賢
                                                      法官  楊佳祥
  法官  陳金虎
右正本證明與原本無異。
如不服本判決，應於判決送達後十日內，向本院提出上訴狀。
                                                書  記  官  楊建新
中      華      民      國      九十三      年    七    月    二十九    日
附錄法條：
刑法第三百四十六條
意圖為自己或第三人不法之所有，以恐嚇使人將本人或第三人之物交付者，處六月以
上五年以下有期徒刑，得併科一千元以下罰金。
以前項方法得財產上不法之利益，或使第三人得之者，亦同。
前二項之未遂犯罰之。
